臺灣板橋地方法院民事判決　　　　　　　　 94年度國字第6號
原　　　告　丁○○
　　　　　　丙○○
　　　　　　甲○○
　　　　　　庚○○
　　　　　　戊○○
　　　　　　己○○
上列原告共
同訴訟代理
人　　　　　辛○○　　　住桃園.
被　　　告　台北縣政府　設台北縣板橋市○○路○ 段161 號
法定代理人　乙○○　　　住同上.
訴訟代理人　吳國輝律師
上列當事人間請求國家賠償事件，經本院於民國94年6 月21日言
詞辯論終結，判決如下：
    主      文
原告之訴駁回。
訴訟費用由原告負擔。
    事實及理由
一、原告主張：原告之被繼承人鄭接枝於民國（下同）91年8 月
    9 日，行經台北縣永和市○○路與復興街交叉路口，遭訴外
    人陳冠名駕車撞擊致死，鄭接枝之不幸死亡雖與陳冠名之駕
    車過失有相當因果關係，惟車禍發生之際，竹林路與復興街
    交叉口之閃光黃燈號誌損壞不亮，且損壞未修復之時間至少
    超過一天以上，致嚴重影響駕駛人之行車注意，其與車禍之
    發生致鄭接枝死亡，亦有相當因果關係。又上開閃光黃燈號
    誌於本件車禍後雖已修復，惟修復未久後，該號誌旋即改為
    紅綠燈號誌，足見台北縣永和市○○路與復興街交叉口之交
    通號誌，按實際之交通流量，本應設置紅綠燈號誌，始符標
    準，設立閃光黃燈號誌顯有不當。被告為該公有公共設施即
    閃光黃燈號誌之設置或管理機關，其設置或管理有欠缺，復
    與車禍之發生致鄭接枝之死亡有相當因果關係，依國家賠償
    法第3 條第1 項規定，被告自應負賠償責任。另依同法第5
    條規定，國家損害賠償，除依本法規定外，適用民法規定。
    是依民法第192 條第1 項、第2 項、第194 條規定，原告請
    求被告賠償殯葬費、醫療費、法賓扶養費、精神慰藉金等損
    害共計新台幣（下同）4,000,000 元。其中原告依民法第19
    2 條第1 項規定向被告請求賠償之損害為450,000 元，因該
    等費用由原告6 人平均分攤，故被告須賠償原告每人各75,0
    00元；又原告丁○○、丙○○為被害人鄭接枝之父母，被害
    人鄭接枝對原告2 人負有法定扶養義務，原告丁○○、丙○
    ○依民法第192 條第2 項規定向被告請求賠償金額為550,00
    0 元，平均每人為275,000 元；原告依民法第194 條規定向
    被告共請求賠償之金額為3,000,000 元，原告共計6 人，平
    均每人為500,000 元。綜上所陳，原告丁○○、丙○○分別
    向被告請求850,000 元之損害賠償，原告甲○○、庚○○、
    戊○○、己○○各向被告請求575,000 元之損害賠償，原告
    6 人全部合計向被告請求4,000,00 0元等語，並聲明：請求
    判令被告賠償原告4,000,000 元及自91年8 月9 日起至清償
    日止，按年息5%計算之法定利息。
二、被告則以：本件原告等係車禍死者鄭接枝之配偶及子女，原
    告主張死者鄭接枝於91年8 月9 日，在台北縣永和市○○路
    與復興街交叉口，遭陳冠名駕車撞死時，該路口之閃黃燈號
    誌損壞不亮，故請求被告依國家賠償法賠償。惟依國家賠償
    法第3 條第1 項規定，須公共設施之設置、管理有欠缺，且
    因而造成人民損害，才有國家賠償責任。本件死者鄭接枝車
    禍死亡係因其橫越竹林路口時，訴外人陳冠名駕車未注意車
    前狀況所致，與閃光黃燈號誌有無損壞並無任何因果關係，
    且死者受傷死亡亦非閃光黃燈號誌所造成，況駕駛人及用路
    人應依各項交通規則規定及所應負之注意義務駕駛並使用道
    路，如因駕駛人或用路人本身違反注意義務及交通規則而發
    生車禍造成損害，該損害顯非被告公共設施所致，被告自不
    負國家賠償責任。又原告所指之閃光號誌係於91年8 月12日
    由永和市公所通報損壞並辦報修，至於事故發生之91年8 月
    9 日，被告則無該號誌故障之紀錄；至前述閃光號誌嗣雖於
    91年9 月13日改設置為三色號誌燈，但原告以被告事後設置
    新號誌燈，即逕推論原先設置不賞，顯不合理等語置辯，並
    聲明：原告之訴駁回。如受不利判決，請准供擔保免予假執
    行。
三、兩造不爭執之事實：
    訴外人陳冠名於91年8 月9 日晚上10時50分許，駕駛車牌號
    碼AR-6986 號自小客車，由北往南方向，行駛在台北縣永和
    市○○路上，嗣行經與復興街交岔路口時，適因天雨，有行
    人鄭接枝自復興街由西向東違行經越網狀線區○○○○路，
    陳冠名疏未注意車前狀況，仍以時速高達六、七十公里之高
    速通過，致閃避不及當場撞擊鄭接枝，鄭接枝受撞後因頭部
    鈍挫傷、顱內出血併血胸氣胸致死。
四、又原告主張本件車禍發生當時，設置在台北縣永和市○○路
    、復興街口之閃光黃燈號誌故障，無動作，嗣雖經修復，但
    未久即變更為紅綠號誌等情，業經本院依原告聲請調取台灣
    高等法院91年度交上易字第474 號過失致死刑事案歷審卷宗
    ，核閱其內之道路交通事故調查報告表屬實，被告亦自陳原
    閃光黃燈號誌已於91年9 月13日變更改置為三色號誌燈在卷
    ，自堪信原告上開主張為真實。
五、本件兩造爭執之處在於原告主張公有公共設施之管理或設置
    有欠缺─即車禍路口之閃光黃燈號誌故障損壞，以及該路口
    本應設置紅綠燈，設置閃光黃燈號誌不當，與本件車禍之發
    生有無相當因果關係？茲將本院之判斷，析述如下：
    (一)按公有公共設施因設置或管理有欠缺，致人民生命、身體
      或財產受損害者，國家應負損害賠償責任，國家賠償法第
      3 條第1 項固定有明文。惟人民依上開規定請求國家賠償
      時，尚須人民之生命、身體或財產所受之損害，與公有公
      共設施之設置或管理之欠缺，具有相當因果關係，始足當
      之。而所謂相當因果關係，係以行為人之行為所造成之客
      觀事實，依經驗法則，可認通常均可能發生同樣損害之結
      果而言，如有此同一條件存在，通常不必皆發生此損害之
      結果，則該條件與結果並不相當，即無相當因果關係。是
      以，在公有公共設施因設置或管理有欠缺之情況下，依客
      觀之觀察，通常會發生損害者，即為有因果關係，如必不
      生該等損害或通常亦不生該等損害者，則不具有因果關係
      （最高法院90年度台上字第772 號、84年度台上字第1004
      號判決意旨可資參照）。
    (二)本件車禍發生時，系爭路口之閃光黃燈號誌故障，無動作
      ，固屬事實，然而閃光黃燈號誌顯示之意義乃係「警告」
      ，表示車輛應減速接近，注意全安，小心通過，此觀交通
      標誌標線號誌設置規則第211 條之規定即明，故系爭路口
      閃光黃燈號誌雖因故障而可視為無號誌，但依道路交通安
      全規則第93條第1 項第3 款規定，汽車行經無號誌之交岔
      路口，或因雨霧致視線不清時，均應減速慢行，作隨時停
      車之準備，是訴外人陳冠名行經肇事路口時，仍負有注意
      車前狀況並減速慢行之義務，自不因系爭路口閃光黃燈故
      障有所不同，或其注意義務因此而有減低。況依前述兩造
      不爭執之本件車禍經過事實觀之，可知本件車禍係因汽車
      駕駛人陳冠名疏未注意車前狀況且未減速慢行，以及行人
      即被害人鄭接枝穿越道路時，未依規定自行人穿越道穿越
      所共同肇致，因系爭閃光黃燈號誌故障，通常非必發生車
      禍之損害，故系爭路口閃光黃燈號誌故障之事實，與本件
      車禍之發生並無相當因果關係存在，至為明確。
    (三)又原告主張被告於本件車禍發生後，將系爭閃黃燈號誌修
      復未久，旋即於91年9 月13日變更改置為三色號誌燈，固
      亦屬實。惟標誌、標線、號誌之設置，本即由主管機關依
      其管轄辦理，此為道路交通標誌標線號誌設置規則第4 條
      第1 項所明定，本件被告嗣雖將系爭路口閃光黃燈號誌變
      更設置為三色號誌燈，然此尚不足以證明被告於本件車禍
      事故發生時設置之交通號誌設置有欠缺，故原告據此進而
      主張因被告交通號誌設置不當，致生本件車禍，二者有相
      當因果關係，亦不可採。
六、綜上所述，原告因不能證明本件車禍之發生及被害人鄭接枝
    之死亡與被告設置之閃光黃燈號誌故障，二者具有相當因果
    關係，且原告亦未能證明被告於本件車禍發生時，就系爭路
    段設置之交通號誌設置有欠缺，故原告依國家賠償法第3 條
    第1 項規定，請求被告賠償損害4,000,000 元及其法定遲延
    利息，為無理由，不應准許。
七、本件事證已臻明確，兩造所為其他之主張、陳述並所提之證
    據，經審酌後，認均與判決結論無礙，不再一一論述，併此
    敘明。
八、訴訟費用負擔之依據：民事訴訟法第78條。
中　　華　　民　　國　　94　　年　　7 　　月　　21　　日
                    民事第二庭    法　官　程怡怡
以上正本係照原本作成
如對本判決上訴，須於判決送達後20日內向本院提出上訴狀
中    華    民    國    94    年    7     月    21    日
                                  書記官  楊舒惟
